【裁判字號】    99,抗,828
【裁判日期】    990624
【裁判案由】    損害賠償
【裁判全文】
臺灣高等法院民事裁定                   99年度抗字第828號
抗  告  人  乙○○
抗告人因與相對人甲○○等間請求損害賠償事件，對於中華民國
99年3月10日臺灣桃園地方法院97年度訴字第1955號所為裁定提
起抗告，本院裁定如下：
    主  文
抗告駁回。
抗告訴訟費用由抗告人負擔。
    理  由
一、按訴狀送達後，原告不得將原訴變更或追加他訴。但請求之
    基礎事實同一者，不在此限，民事訴訟法第255條第1項第2
    款定有明文。所謂請求之基礎事實同一，係指變更或追加之
    訴與原訴之主要原因事實有其共同性，各請求利益之主張在
    社會生活上可認為有共通性或關連性，而就原請求之訴訟及
    證據資料，於審理繼續進行在相當程度範圍內具有同一性或
    一體性，得期待於後請求之審理予以利用，俾先後兩請求可
    在同一程序加以解決，以避免重複審理，且無害於他造當事
    人程序權之保障，進而為統一解決紛爭，俾符訴訟經濟者即
    屬之（最高法院96年度台上字第471號、95年度台上字第157
    3號、91年度台抗字第648號裁判意旨參照）。
二、本件抗告人於原審起訴主張相對人甲○○破壞其所有門牌號
    碼桃園縣八德市○○路○段287巷1、3號房屋（下稱287巷1、
    3號房屋）內之大門、冷氣、磁磚等，致其受有損害，依民
    法第184條第1項、第185條規定，訴請相對人甲○○賠償新
    台幣（下同）667,500元及自起訴狀繕本送達翌日起算之法
    定遲延利息。嗣於民國98年1月9日另主張相對人甲○○所有
    門牌號碼桃園縣八德市○○路○段283號2樓房屋（下稱283號
    2樓房屋），無權占用其所有坐落桃園縣八德市○○段326、
    327地號土地（下合稱系爭土地），而依民法第179條規定，
    訴請相對人甲○○應返還相當於租金之不當得利349,782 元
    ，及自98年1月9日起按年給付70,416元，此有民事起訴狀（
    原法院卷第5頁）、民事準備書狀（原法院卷第50至54頁）
    在卷可稽。則抗告人原訴係以侵權行為法律關係為請求權基
    礎，追加之訴則係以不當得利法律關係為請求權基礎，二者
    為不同之訴訟標的，核其原因事實，原訴係主張287巷1、3
    號房屋內之用品及財物遭相對人破壞，追加之訴則係主張28
    3號2樓房屋無權占用系爭土地，在社會生活上無從認有共通
    性或關連性。又原訴須調查相對人有無不法毀損287巷1、3
    號房屋內用品及財物等事證，追加之訴則須調查283號2樓房
    屋有無占有系爭土地之合法正當權源等事證，審理範圍亦不
    具同一性或一體性，無法期待事實及證據在同一訴訟程序得
    予以相互利用審酌，依上開說明，二者請求之基礎事實並非
    同一，顯與民事訴訟法第255條第1項第2款之要件不符。抗
    告人雖謂原訴與追加之訴均屬於原法院96年度桃簡移調字第
    87號調解筆錄範圍，且為原法院97年度民執字第634號強制
    執行事件效力範圍，其原因事實在社會生活上具有共通性或
    關連性，審理時均須就系爭調解筆錄為審究等語。惟觀諸前
    開調解筆錄（原法院卷第19頁）、上開強制執行聲請狀及執
    行筆錄（原法院卷第42至43、44頁），均僅涉及相對人應將
    283號3、4樓房屋遷讓返還抗告人，而不涉及283號2樓房屋
    ，抗告人所稱追加之訴與原訴事實相同，委非可採。又抗告
    人主張其早於98年1月9日為訴之追加，原訴係於99年2月11
    日言詞辯論終結，難認有礙訴訟終結等語。惟就原訴部分進
    行審理須延至99年2月11日方言詞辯論終結，而追加之訴既
    與原訴二者之事實及證據在同一訴訟程序無從予以相互利用
    審酌，就追加之訴為審理，勢將使訴訟之終結延滯，抗告人
    主張不甚礙相對人之防禦及訴訟之終結，亦非可採。至抗告
    人所稱其已繳納追加之訴裁判費，如原法院認其所為訴之追
    加有程序上適法疑慮，應行使闡明權，乃未行使闡明權，而
    裁定駁回，亦有未合等語。然抗告人有委任律師為訴訟代理
    人，就訴之追加亦以書狀詳述，並無何不明瞭或不完足之處
    ，且訴之追加部分是否合法，屬法院職權認定事項，法律上
    亦無命補正之規定，原法院未就追加之訴合法否予以闡明，
    難謂違法。況追加之訴不論法院審認合法與否，本即應先徵
    收裁判費，抗告人此部分所辯亦非可採。從而抗告意旨指摘
    原裁定不當，求予廢棄，委無理由，應予駁回。
四、據上論結，本件抗告為無理由，爰裁定如主文。
中    華    民    國    99    年    6     月    24    日
                  民事第十庭
                        審判長法  官  黃豐澤
                              法  官  吳謀焰
                              法  官  林麗玲
正本係照原本作成。
不得再抗告。
中    華    民    國    99    年    6     月    24    日
                              書記官  陶美玲

司法院資訊處製作；財團法人民間司法改革基金會備份。
